【裁判字號】    99,台上,4482
【裁判日期】    990715
【裁判案由】    違反槍砲彈藥刀械管制條例
【裁判全文】
最高法院刑事判決            九十九年度台上字第四四八二號
上  訴  人  甲  ○
上列上訴人因違反槍砲彈藥刀械管制條例案件，不服台灣高等法
院中華民國九十七年八月七日第二審判決（九十七年度上訴字第
三八一號，起訴案號：台灣板橋地方法院檢察署九十六年度偵字
第五二八三號），提起上訴，本院判決如下：
    主  文
原判決撤銷，發回台灣高等法院。
    理  由
本件原判決認定上訴人甲○基於持有具殺傷力之空氣槍之不確定
犯意，於民國九十五年底某日，在台北縣永和市○○路「錢櫃KT
V 」，向真實姓名與年籍均不詳、綽號「皇帝」之成年男子，取
得具有殺傷力之空氣槍一枝（含裝置槍內之小型二氧化碳高壓鋼
瓶一瓶及鋼珠二顆）而持有之，置放在其台北縣三重市○○街二
一０巷六十六弄十二號三樓住處房間衣櫥內，嗣於九十六年三月
三日中午，為警在上址衣櫥內查獲，並扣得上開空氣槍等情。因
而撤銷第一審科刑之判決，改判仍論處上訴人未經許可，持有空
氣槍罪刑，固非無見。
惟查：(一)、刑法第十三條第一項及第二項所規範之犯意，學理上
稱前者為確定故意或直接故意，後者稱不確定故意或間接故意，
二者之區隔為前者乃行為人明知並有意使其發生，故對於行為之
客體及結果之發生，皆有確定之認識，並促使其發生；後者為行
為人對於行為之客體或結果之發生，並無確定之認識，但若其發
生，亦與其本意不相違背。是確定故意（直接故意）與不確定故
意（間接故意）雖均為犯罪之責任條件，但其態樣並不相同，不
惟在概念上不能混淆，於量刑上之審酌亦有所區別。原判決於犯
罪事實欄記載上訴人係基於持有具殺傷力之空氣槍之不確定犯意
，向綽號「皇帝」之成年男子取得持有系爭空氣槍，如果無訛，
似認上訴人對於上開空氣槍有無殺傷力具有不確定故意；然於理
由欄卻謂依扣案空氣槍係經警於上訴人住處房間內之衣櫃中查獲
，及其於偵查中亦供稱：因為家裡有小孩，所以將空氣槍塞在衣
櫥等語，足徵上訴人明確知悉其持有之空氣槍確具有殺傷力等由
，不無將上開不同概念之主觀犯意混淆並列，致事實之認定與理
由說明兩歧，殊難謂無判決理由矛盾之違誤。(二)、鑑定係屬專門
知識及經驗之範疇，為僅依特別學識經驗方得以知悉之法則；鑑
定人就受託之鑑定事項以書面報告者，有無必要再命其到庭以言
詞說明，以及鑑定是否已臻完備，而無另送鑑定之必要，事實審
法院固有依法審認之職權，惟鑑定書面之內容應包括「鑑定之經
過及其結果」，刑事訴訟法第二百零六條第一項定有明文，所謂
鑑定之經過，指實施鑑定之程序與步驟，包括鑑定之方法如何，
因鑑定之必要而為資料、資訊之蒐集與其內容，及所為判斷意見
之根據暨理由；所稱鑑定之結果，乃鑑定人就鑑定之經過，依其
專業知識或經驗，對於鑑定事項所做之判斷、論證。鑑定書面除
應明確說明其鑑定之結果外，鑑定之經過尤其必須翔實記載，俾
當事人或訴訟關係人得以質疑該鑑定形成之公信力，使鑑定之結
果臻至客觀、正確。茍有欠缺，法院自應命補正，必要時並得通
知實施鑑定之人以言詞報告或說明，不得專憑不盡之鑑定書面，
作為判決之唯一證據。本件內政部警政署刑事警察局就扣案空氣
槍所為之鑑定書面，僅記載鑑定之結果，即三次試射，計算其單
位面積動能分別為23.42、22.42、21.13 焦耳／平方公分，對於
如何採樣裝填鋼珠以試射及實際試射之過程與計算方式等鑑定經
過，則付之闕如。上訴人既已爭執上開試射之結果，倘以比例計
算，其誤差超過百分之十，因而懷疑測試時具有高度不穩定性，
難認扣案槍枝已具殺傷力（即彈丸單位面積動能達20焦耳／平方
公分），並聲請傳喚鑑定人員到庭說明或另行囑託其他機關鑑定
，事關爭執之點，與待證事項極關重要，乃原審未使原鑑定機關
加以說明，以資審認，遽以上開未盡之鑑定書面為判斷之唯一證
據，未免率斷，自難昭折服。上訴意旨執以指摘原判決違法，非
無理由，應認有撤銷發回更審之原因。
據上論結，應依刑事訴訟法第三百九十七條、第四百零一條，判
決如主文。
中    華    民    國  九十九  年    七    月   十五   日
                      最高法院刑事第十三庭
                          審判長法官  賴  忠  星
                                法官  呂  丹  玉
                                法官  吳      燦
                                法官  蔡  名  曜
                                法官  葉  麗  霞
本件正本證明與原本無異
                                      書  記  官
中    華    民    國  九十九  年    七    月   二十   日
                                                      V

司法院資訊處製作；財團法人民間司法改革基金會備份。
